【裁判字號】    96,訴,884
【裁判日期】    970229
【裁判案由】    偽造有價證券
【裁判全文】
臺灣新竹地方法院刑事判決               96年度訴字第884號
公  訴  人  臺灣新竹地方法院檢察署檢察官
被      告  丙○○
                    8號
指定辯護人  本院公設辯護人甲○○
上列被告因偽造有價證券案件，經檢察官聲請簡易判決處刑（九
十六年度偵字第三八二三號），本院認不宜，改依通常程序審理
，並判決如下：
    主  文
丙○○意圖供行使之用，而偽造有價證券，處有期徒刑壹年捌月
。緩刑貳年。如附表所示之本票參紙、借貸契約書上偽造之「乙
○○」署名及指印各貳枚，均沒收之。
    事  實
一、丙○○因失業、經濟情況不佳，於民國九十五年五月二十三
    日向張謙亮借款新臺幣（下同）五萬元，以每十日為一期，
    一期五千元計算利息（按：利息預扣五千元，張謙亮涉重利
    罪部分，業經本院竹北簡易庭判處有期徒刑六月，減為有期
    徒刑三月確定），嗣因丙○○經濟狀況仍未見好轉，為籌措
    現金給付利息，竟基於行使偽造私文書及意圖供行使之用而
    偽造有價證券之犯意，於九十五年六月二日某時，在其位於
    新竹縣新埔鎮○○里○鄰○○○街四十巷十八號住處，明知
    其未徵得其當時之女友乙○○之同意或授權，竟偽造借款期
    間為九十五年六月二日至同年七月二日、借款人為乙○○、
    借款金額十八萬元之借貸契約書一紙，並在該契約書上偽造
    乙○○之簽名、指印各二枚；另在附表所示之本票三紙上，
    接續偽造乙○○之簽名、指印各乙枚，而偽造發票人為乙○
    ○，發票日、票面金額分別為附表所示之本票三紙後，於同
    日下午持上開借貸契約書及本票三紙，至新竹縣新豐鄉「仰
    德高中」校門口前，當場交付予張謙亮，持以向張謙亮借取
    現金六萬元（預扣六千元利息，實得五萬四千元）而行使之
    ，足以生損害於乙○○。嗣因張謙亮遭警查獲涉重利犯行，
    ，而循線查知上情。
二、案經新竹縣警察局竹北分局報請臺灣新竹地方法院檢察署檢
    察官聲請簡易判決處刑。
    理  由
壹、關於證據能力之說明：
一、按被告以外之人於審判外之言詞或書面陳述，除法律有規定
    者外，不得作為證據；又被告以外之人於審判外之陳述，雖
    不符合同法第一百五十九條之一至第一百五十九條之四之規
    定，但經當事人於審判程序同意作為證據，法院審酌該言詞
    陳述或書面陳述作成時之情況，認為適當者，亦得為證據。
    當事人、代理人或辯護人於法院調查證據時，知有第一百五
    十九條第一項不得為證據之情形，而未於言詞辯論終結前聲
    明異議者，視為有前項之同意，刑事訴訟法第一百五十九條
    第一項及第一百五十九條之五分別定有明文。查，被害人乙
    ○○及案外人張謙亮於警詢及檢察事務官訊問時之陳述，雖
    為被告以外之人於審判外之陳述，屬傳聞證據，然被告及辯
    護人於本院準備程序、審判程序中均表示同意作為證據方法
    而不予爭執，且迄至言詞辯論終結前亦未再聲明異議，另如
    后所列經本院採為證據之物證，被告及辯護人亦均未爭執證
    據能力，本院審酌上開證據資料製作時之情況，尚無違法不
    當及證明力明顯過低之瑕疵，亦認為以之作為證據應屬適當
    ，故揆諸上揭規定，爰逕依刑事訴訟法第一百五十九條之五
    規定，均認有證據能力，先予敘明。
貳、實體部分：
一、認定犯罪事實所憑之證據及理由：
（一）被告丙○○於檢察官訊問時及本院審理訊問時，對於上揭
      事實均坦白承認。
（二）證人乙○○於警詢及檢察事務官訊問時之證述，證明伊未
      在上開借貸契約書上及本票上簽名、按捺指印，亦未曾授
      權被告以伊之名義在借貸契約書上及本票上簽名、按捺指
      印之事實。
（三）證人張謙亮於警詢、檢查事務官訊問時之證述，證明被告
      於上揭時、地，持上開借貸契約書及本票向證人張謙亮借
      款之事實。
（四）偽造之借貸契約書影本一紙、本票影本三紙，證明上開借
      貸契約書、本票確係被告以證人乙○○之名義偽造之事實
      。
（五）綜上，足認被告自白應與事實相符，可以採信，本件事證
      明確，被告行使偽造私文書及偽造有價證券犯行洵堪認定
      ，應依法論科。
二、論罪科刑之理由：
（一）按本票乃表彰財產權之證券，行使或處分本票上所表彰之
      權利，以本票之占有為必要，且上開本票本身並具價格（
      金額）之標示，堪認係刑法第二百零一條第一項所規定之
      有價證券。再者，刑法第二百零一條第一項所稱之「偽造
      」，係指無權簽發而冒用他人名義簽發而言。
（二）被告偽造上開借貸契約書而行使之，核係犯刑法第二百十
      六條、第二百十條之偽造私文書罪（原起訴意旨漏論，業
      經公訴人於本院審理時更正補充）；又被告意圖供行使之
      用，明知未獲得證人乙○○之同意或授權，竟偽造「乙○
      ○」之署名、指印為發票人而偽造附表所示之本票三紙，
      並進而交付證人張謙亮持以行使，足以生損害於乙○○，
      核被告所為，係犯刑法第二百零一條第一項之偽造有價證
      券罪。
（三）被告偽造「乙○○」之署名、指印之行為，均為偽造私文
      書、偽造有價證券之階段行為，均應包括於偽造私文書、
      偽造有價證券罪之內；另被告於偽造私文書後復持以行使
      ，其偽造之低度行為，應為行使之高度行為所吸收；又偽
      造有價證券後，復持以行使，其行使偽造有價證券之低度
      行為，為偽造有價證券之高度行為所吸收，均不另論罪。
（四）被告偽造「乙○○」之署名、指印而接續偽造附表編號一
      至三之本票三紙，均係基於一個偽造有價證券之單一犯意
      ，且數行為於密切接近時地實施，侵害同一法益，各行為
      間獨立性極為薄弱，依一般社會觀念，在時間差距上，難
      以強行分開，在刑法評價上，以視為數個舉動之接續施行
      ，應為接續犯，為包括之一罪。
（五）又修正後之刑法刪除第五十五條關於牽連犯之規定。本件
      被告所犯上開行使偽造私文書、偽造有價證券二罪間具有
      牽連犯之關係，依修正前即行為時之規定，應從一重之偽
      造有價證券罪處斷；依修正後之刑法既已刪除牽連犯之規
      定，則所犯上述各罪應依數罪併罰之規定分論併罰。比較
      新舊法之規定，修正後之規定並非較有利於被告，依刑法
      第二條第一項之規定，應適用行為時之法律，即適用修正
      前刑法第五十五條牽連犯之規定，從一重之罪處斷。
（六）按被告行為後，刑法第五十七條、第五十九條之規定，業
      於九十四年一月七日修正公布刪除，並於九十五年七月一
      日施行，前開規定，為法院就刑之裁量及酌減審認標準見
      解之明文化，非屬法律之變更。（最高法院九十五年第八
      次刑事庭會議決議參照）查，被告因缺錢在一時急於籌措
      金錢之情形下，始為本件犯行，被告本身亦因此受高利貸
      所害，其行為固對證人乙○○之造成損害，惟此項損害尚
      未達混亂社會經濟秩序之重大危害，在客觀上足以引起一
      般同情，且念其素行尚佳，因一時思慮不周而觸犯重典，
      其犯罪之情狀，顯可憫恕，雖宣告法定刑最低度刑猶嫌過
      苛，應依刑法第五十九條之規定減輕其刑。
（七）爰審酌被告基於一時失慮之犯罪動機、目的、手段，平時
      素行尚佳，與被害人乙○○原係男女朋友關係，犯罪所生
      之危害尚輕、犯罪後已知悔悟、態度良好等一切情狀，量
      處如主文所示之刑。
（八）又按被告於犯罪行為後，九十五年七月一日修正施行之刑
      法第七十四條關於緩刑之規定亦有修正，依最高法院九十
      五年第八次刑事庭會議第七點決議：「犯罪在新法施行前
      ，新法施行後，緩刑之宣告，應適用新法第七十四條之規
      定。」故本件關於緩刑規定之適用，爰依修正後刑法第七
      十四條第一項第一款之規定。本院慮及被告係因一時失慮
      才為本件犯行，本身亦為高利貸之受害人，犯後已坦白承
      認犯行，深具悔意，經此偵審程序及刑之宣告後，應知警
      惕，信無再犯之虞，本院認所宣告之刑以暫不執行為適當
      ，併諭知緩刑二年，以啟自新。
（九）偽造之上開私文書，因被告已持向張謙亮行使而屬於張謙
      亮所有，已非被告所有之物，依法固不得沒收，惟該契約
      書上偽造之「乙○○」署名、指印各二枚，不問屬於被告
      所有與否，仍均應依刑法第二百十九條規定宣告沒收。附
      表所示之本票三紙，應依刑法第二百零五條之規定，宣告
      沒收，至本票上之「乙○○」之署名及指印各乙枚，已因
      本票之沒收而包括在內，自不應再重複為沒收之諭知，併
      此敘明。
三、適用法律：
（一）刑事訴訟法第四百五十二條、第二百九十九條第一項前段
      。
（二）刑法第二條第一項前段、第二百零一條第一項、第二百十
      六條、第二百十條、第二百零五條、第二百十九條、第五
      十九條、第七十四條第一項第一款、修正前刑法第五十五
      條。
（三）刑法施行法第一條之一。
本案經檢察官陳麗芬到庭執行職務
中    華    民    國    97    年    2     月    29    日
                     刑事第六庭審判長法  官  遲中慧
                                     法  官  黃美盈
                                     法  官  魏瑞紅
以上正本證明與原本無異。
如不服本判決應於收受本判決後10日內向本院提出上訴書狀，上
訴書狀應敘述具體理由。上訴書狀未敘述上訴理由者，應於上訴
期間屆滿後20日內補提理由書狀於本院 (均須按他造當事人之人
數附繕本 )「切勿逕送上級法院」。
中    華    民    國    97    年    2     月    29    日
                                     書記官  吳月華
附錄本案論罪科刑法條全文
刑法第201條第1項：
意圖供行使之用，而偽造、變造公債票、公司股票或其他有價證
券者，處3年以上10年以下有期徒刑，得併科3千元以下罰金。
刑法第210條
偽造、變造私文書，足以生損害於公眾或他人者，處 5 年以下
有期徒刑。
刑法第216條
行使第 210 條至第 215 條之文書者，依偽造、變造文書或登載
不實事項或使登載不實事項之規定處斷。
附表：
┌──┬─────────┬───────┬────┬──────┐
│編號│票            號  │面額          │發票人  │發票日      │
├──┼─────────┼───────┼────┼──────┤
│一  │CH661901號        │新臺幣六萬元  │乙○○  │九十五年六月│
│    │                  │              │        │二日        │
└──┴─────────┴───────┴────┴──────┘
┌──┬─────────┬───────┬────┬──────┐
│編號│票            號  │面額          │發票人  │發票日      │
├──┼─────────┼───────┼────┼──────┤
│二  │CH661902號        │新臺幣六萬元  │乙○○  │九十五年六月│
│    │                  │              │        │二日        │
└──┴─────────┴───────┴────┴──────┘
┌──┬─────────┬───────┬────┬──────┐
│編號│到期日            │面額          │發票人  │發票日      │
├──┼─────────┼───────┼────┼──────┤
│三  │CH661903號        │新臺幣六萬元  │乙○○  │九十五年六月│
│    │                  │              │        │二日        │
└──┴─────────┴───────┴────┴──────┘


司法院資訊處製作；財團法人民間司法改革基金會備份。
